【裁判字號】    95,交上訴,86
【裁判日期】    950929
【裁判案由】    公共危險等
【裁判全文】
臺灣高等法院刑事判決                95年度交上訴字第86號
    上  訴  人
    即  被  告  甲○○
    選任辯護人  郭蕙蘭律師
上列上訴人因公共危險等案件，不服臺灣臺北地方法院95年度交
易字第200號，中華民國95年5月25日第一審判決（起訴案號：臺
灣臺北地方法院檢察署95年度偵緝字第292號），提起上訴， 本
院判決如下：
    主  文
上訴駁回。
    事  實
一、甲○○為營業小客車職業駕駛，為從事駕駛業務之人，於民
    國94年7月8日上午8時40分許， 駕駛其所有車號306-CF號營
    業小客車，沿臺北市○○區○○路北往南方向（為同向三車
    道之道路）之中間車道行駛， 在行經塔悠路與民權東路5段
    交岔路口，欲右轉沿民權東路5段東往西方向行駛時， 本應
    注意汽車行駛至四車道以上或同向二車道道路之交叉路口欲
    右轉彎時，應距交岔路口30公尺前換入外側車道或右轉車道
    ，且汽車行駛時，駕駛人應注意車前狀況及兩車併行之間隔
    ，並隨時採取必要之安全措施，而依當時客觀情形：天氣晴
    、日間有自然光線、柏油路面、路面乾燥且無缺陷及障礙物
    、視距良好等，並無不能注意情形，竟疏於注意，貿然自塔
    悠路中間車道逕行右轉民權東路5段， 適有乙○○騎乘車牌
    號碼VIA-570號 輕型機車沿臺北市○○區○○路北往南方向
    之外側車道行駛，乙○○所駕機車因閃避由其左方右轉、擋
    住其行進路線之甲○○車輛不及，致撞及甲○○所駕車輛右
    後方車門處，乙○○因而人車倒地，受有左橈骨骨折並遠端
    尺橈關節脫位之傷害；甲○○明知其駕車肇事致人受傷，竟
    未停車察看及採取必要救護措施，仍駕車逃離現場，嗣經乙
    ○○及目擊案發過程之林祥明記下甲○○所駕車輛車牌後循
    線查獲。
二、案經乙○○訴由臺北市政府警察局松山分局報告臺灣臺北地
    方法院檢察署檢察官偵查起訴。
    理  由
一、按以告訴人乙○○於94年9月13日 在臺北市政府警察局松山
    分局刑事組就本件犯罪事實有製作調查筆錄，雖該調查筆錄
    僅載明告訴人要控告306-CF營小客車車主（按即被告甲○○
    ）涉嫌肇事逃逸等語，而未記載對於被告所涉業務過失傷害
    犯行亦提出告訴等語（見偵卷第3頁以下）， 且卷內亦無其
    他告訴人於告訴期間內對被告所涉業務過失傷害犯行提出告
    訴之證明，經原審函請臺北市政府警察局松山分局提出上開
    調查時之錄音帶，該局則覆稱因乙○○為告訴人，故並未進
    行同步錄音等情，有該局95年4月17日北市警松分刑字第095
    31098900號函在卷可稽，然查：告訴人於偵查中陳稱：當時
    提出告訴時包含過失傷害部分，而警員表示告肇事逃逸即包
    含過失傷害在內（見偵緝卷第26頁），且證人即製作上開調
    查筆錄之臺北市政府警察局松山分局警員李學斌於原審時亦
    到庭結證稱：「（有無詢問告訴人是否要對於被告提出傷害
    告訴？）告訴人有對我表示要對被告提出傷害告訴。（告訴
    人表示要提出傷害告訴，你跟她說肇事逃逸部分包含傷害在
    內，是否如此？）是。」等語（見原審95年5月11 日審判筆
    錄），是本件被告所犯過失傷害部分犯行，應認已經合法提
    出告訴在案，先予敘明。
二、證據能力部分：
    (一)查本件被告所為不利於己之陳述，並無出於強暴、脅迫、
      利誘、詐欺、疲勞訊問、違法羈押或其他不正之方法，亦
      非違反法定障礙事由經過期間不得訊問或告知義務之規定
      而為，依刑事訴訟法第156條第1項、第158條之2規定，應
      認其有證據能力。
    (二)證人乙○○、林祥明於審判外之陳述，被告並無於言詞辯
      論終結前就其證據能力聲明異議，且本院審酌該等陳述作
      成時之情況，亦認為適當，是依刑事訴訟法第159條之5規
      定，自有證據能力。
    (三)再者，本件資以認定被告犯罪之相關非供述證據（詳見後
      述），均無違反法定程序而取得之情形，故依刑事訴訟法
      第158條之4反面解釋，自有證據能力。
三、訊據被告甲○○固不諱言其為車牌號碼306-CF號營業小客車
    之所有人，且其於本件案發時乃駕駛計程車載客為業，該營
    業小客車僅由伊一人使用，並無借予他人或與他人合作駕駛
    等情，惟矢口否認有何過失傷害及肇事逃逸犯行，辯稱：伊
    不能確定有於94年7月8日上午8時40分許 駕駛上開營業小客
    車行經本件車禍發生地點，亦不知道有發生本件車禍，伊駕
    車一向謹守交通規則，不可能從中間車道直接右轉，上開營
    業小客車右後車門處之刮痕係伊於案發前數月不小心擦撞到
    塔悠路6號公園之交通號誌桿柱所致，與本件車禍無關， 伊
    也無肇事逃逸之情事云云。惟查：
  (一)臺北市○○區○○路北往南方向為同向三車道之道路，此有
    卷附道路交通事故現場圖1紙、現場採證照片4幀在偵卷內可
    稽；又被告所有車號306-CF號營業小客車確有於94年7月8日
    上午8時40分許， 沿臺北市○○區○○路北往南方向之中間
    車道行駛， 行經塔悠路與民權東路5段交岔路口並欲右轉往
    民權東路5段東往西方向行駛時， 其右後方車門處與同向行
    駛於塔悠路北往南方向外側車道欲直行行駛之告訴人所騎乘
    車牌號碼VIA-570號輕型機車車身發生碰撞， 告訴人因而人
    車倒地，受有左橈骨骨折並遠端尺橈關節脫位之傷害，該車
    駕駛人右轉民權東路10公尺後雖有略微煞車，然旋即繼續加
    速行駛離開等情，亦據證人即告訴人及證人即目擊案發過程
    之林祥明分別證述明確， 並有卷附車號VIA-570號輕型機車
    車輛毀損照片2幀、告訴人之國泰綜合醫院乙種診斷證明書1
    紙在卷可佐，其中證人即告訴人乙○○證稱：伊騎乘車牌號
    碼VIA-570號 輕型機車沿塔悠路北向南直行行駛於第三車道
    ，車牌號碼306-CF號營業小客車與伊同向行駛於塔悠路第二
    車道，行駛至塔悠路與民權東路口時，該車牌號碼306-CF號
    營業小客車突然從左後方加速超越伊車右轉，伊煞車不及而
    撞上該車右後車門等語，另一證人林祥明亦證稱：伊當時騎
    乘車牌號碼GDG-291號 重型機車沿塔悠路北向南方向第三車
    道準備左轉，見有一車牌號碼306-CF號計程車行駛於塔悠路
    北向南方向第二車道， 超越告訴人騎乘之車牌號碼VIA-570
    號輕型機車後直接右轉民權東路，告訴人有煞車，煞車發出
    一段很長的聲音，但車牌號碼306-CF號計程車右後車門仍擦
    撞車牌號碼VIA- 57 0號輕型機車左側車身， 告訴人有發出
    尖叫隨即倒地受傷，機車倒地時有發出碰的一聲，該計程車
    右轉民權東路後直行約10公尺雖有稍微煞車，但旋即繼續行
    駛離開等語；且證人即告訴人、證人林祥明均證稱有特別注
    意記憶該肇事計程車之車牌號碼確為「306-CF」無誤；又上
    開車牌號碼306-CF號計程車右後車門處確有長約20公分之平
    行細長條狀刮痕，有卷附該車照片可稽，核亦與證人所述內
    容相符；被告復自承上開車牌號碼306-CF號營業小客車均由
    其駕駛使用，未曾借予他人或與他人合作駕駛等語（見原審
    95年4月20日準備程序、95年5月11日審判筆錄），綜上，堪
    信被告確有於94年7月8日上午8時40分許， 駕駛其所有車號
    306-CF號營業小客車，沿臺北市○○區○○路北往南方向之
    中間車道行駛，行經塔悠路與民權東路5段交岔路口， 欲右
    轉往民權東路5段東往西方向行駛時， 其右後車門處與行駛
    於塔悠路北往南方向外側車道之告訴人所駕機車車身發生碰
    撞，被告右轉民權東路10公尺後雖有略微煞車，但旋即繼續
    加速行駛離開等情。
  (二)至被告雖辯稱車號306-CF號營業小客車右後車門之刮痕乃伊
    不小心擦撞到塔悠路6號公園之交通號誌桿柱所致， 與本件
    車禍無關，且機車把手高度亦與刮痕高度不符，顯見告訴人
    指訴不符云云，然查：被告所指不慎擦撞之交通號誌桿柱乃
    已廢置不用之鐵質桿柱，上有四處間隔大致相同、環狀、已
    生鏽之鐵質突出物，惟其中任一鐵質突出物之位置均與被告
    車輛上開刮痕位置不一致，且該鐵質桿柱之其他部位均直立
    平滑，允亦無可能造成如被告車輛右後車門所示之細長條狀
    刮痕等情，有卷附比對照片3幀可稽，對此， 被告竟於原審
    辯稱：交通號誌桿柱上之鏽痕會上下移動云云，顯與常理大
    相逕庭而不足採，是被告上開辯詞，無從為被告有利認定之
    依據，又以被告所陳告訴人機車把手高度為102公分， 而汽
    車刮痕為66公分，兩者高度不相符合，惟查以，被告所稱機
    車把手係靜止狀態下，所量出的高度，然本件係汽車行進間
    因煞車不及致與被告營業小客車發生擦撞，機車於煞車時，
    其車身必會傾斜，其與汽車擦撞點之高度必低於靜止狀態下
    的機車高度，故難以不同情狀下所量出的高度，而認定告訴
    人所陳不實，故被告上開所辯，亦難為其有利之認定。其辯
    護人於上訴後聲請勘驗機車把手高度及汽車刮痕之高度是否
    符合云云，並無調查必要，附予敘明。
  (三)按汽車行駛至四車道以上或同向二車道道路之交叉路口欲右
    轉彎時，應距交岔路口30公尺前換入外側車道或右轉車道，
    且汽車行駛時，駕駛人應注意車前狀況及兩車併行之間隔，
    並隨時採取必要之安全措施，道路交通安全規則第102條第1
    項第5款、第94條第3項定有明文，被告未注意與其併行之告
    訴人所駕機車，率自塔悠路中間車道逕行右轉民權東路行駛
    ，致告訴人所駕機車因煞車不及與被告所駕車輛發生碰撞，
    被告有過失甚明，且被告之上開過失行為，與告訴人所受傷
    害間具有相當因果關係；被告於塔悠路中間車道逕自右轉後
    ，告訴人有緊急煞車、發出尖叫且車輛倒地，亦均發出大量
    聲響等情，已經原審及本院認定如前，且證人林祥明於偵查
    中亦證稱：當時車流量、背景聲不會吵雜等語（見偵緝卷第
    67頁），衡情被告對於其肇事致人受傷，顯無不知之理，參
    酌被告所駕車輛於右轉完成後，尚有煞車後始加速繼續行駛
    之舉，亦經認定如前，是被告於車禍肇事致告訴人受傷後後
    ，顯具駕車逃逸之故意甚明，綜上所述，本件事證明確，被
    告犯行堪以認定，應依法論科。
四、法律適用之比較：修正後刑法第2條第1項規定：「行為後法
    律有變更者，適用行為時之法律。但行為後之法律有利於行
    為人者，適用最有利於行為人之法律」。被告行為後，刑法
    第41條第1項前段、第51條第5款業於94年1月7日修正公布，
    並於95年7月1日施行， 修正前（行為時）刑法第41條第1項
    前段規定易科罰金，得以一元以上三元以下折算壹日，又依
    被告行為時之易科罰金折算標準，修正前罰金罰鍰提高標準
    條例第2條前段（現已刪除）規定，就其原定數額提高為100
    倍折算1日，則本件行為時之易科罰金折算標準， 至多以銀
    元300元折算1日，經折算為新臺幣後， 應以新臺幣900元折
    算為1日。惟修正後刑法第41條第1項前段則規定易科罰金，
    得以新臺幣一千元、二千元、三千元折算壹日，以舊法有利
    被告。又修正前刑法第51條規定：「數罪併罰，分別宣告其
    罪之刑，依左列各款定其應執行者：」其中第5款規定：「
    宣告多數有期徒刑者，於各刑中之最長期以上，各刑合併之
    刑期以下，定其刑期。但不得逾二十年。」修正後刑法第51
    條第5款規定：「 宣告多數有期徒刑者，於各刑中之最長期
    以上，各刑合併之刑期以下，定其刑期。但不得逾三十年。
    」，以舊法有利於被告。而依新增刑法施行法第1條之1規定
    ，中華民國94年1月7日刑法修正施行後，刑法分則編所定罰
    金之貨幣單位為新臺幣；94年1月7日刑法修正時，刑法分則
    編未修正之條文定有罰金者，自94年1月7日刑法修正後，就
    其所定數額提高為30倍，但72年6月26日至94年1月7日新增
    或修正之條文，就其所定數額提高為3倍。修正後有關法定
    刑罰金數額之規定，並無利於修正前之規定。故綜合上開所
    述，本件應依修正前刑法適用之。
五、被告為營業小客車職業駕駛，為從事駕駛業務之人，核被告
    所為，係犯刑法第284條第2項前段業務過失傷害罪、 第185
    條之4駕駛動力交通工具肇事，致人受傷而逃逸罪， 所犯前
    開2罪間，犯意各別、罪名有異，應予分論併罰。 按依修正
    後刑法第2條第1項規定，係以適用行為時法為原則，因此原
    判決雖未及比較適用，然上訴本院後，經比較新舊法，行為
    後之法律並非較有利於行為人，仍應適用行為時舊法，則原
    判決適用行為時法即無不當，自不構成撤銷之事由。原審因
    認被告罪證明確，引用修正前刑法第284條第2項前段、第18
    5條之4、第51條第5款、第41條第1項前段、第2項， 罰金罰
    鍰提高標準條例第1條前段、修正前同條例第2條之規定。並
    審酌被告肇事逃逸部分犯罪之目的、動機、犯罪所生之危害
    、業務過失傷害部分之過失情節、嗣後否認犯行、迄今無任
    何賠償告訴人之行為等一切情狀，分別量處過失傷害部分有
    期徒刑3月，肇事逃逸部分有期徒刑6月，並定其應執行刑有
    期徒8月及分別諭知易科罰金之折算標準。 核其認事用法並
    無不合，量刑亦屬妥適，上訴人即被告上訴意旨仍執前詞，
    否認犯罪，指摘原判決不當，請求撤銷改判，尚無理由，上
    訴應予駁回。
據上論斷，應依刑事訴訟法第368條，判決如主文。
本案經檢察官周志榮到庭執行職務。
中    華    民    國     95     年     9     月   29  日
                  刑事第４庭    審判長法  官  蔡秀雄
                                      法  官  黃金富
                                      法  官  周煙平
以上正本證明與原本無異。
肇事逃逸部分如不服本判決應於收受送達後十日內向本院提出上
訴書狀，其未敘述上訴之理由者並得於提起上訴後十日內向本院
補提理由書（均須按他造當事人之人數附繕本）。
其餘不得上訴。
                                      書記官  蕭麗珍
中    華    民    國    95    年    10    月    3     日
附錄：本案論罪科刑法條全文
刑法第284條第2項前段
從事業務之人，因業務上之過失傷害人者，處一年以下有期徒刑
、拘役或一千元以下罰金。
刑法第185之4條
駕駛動力交通工具肇事，致人死傷而逃逸者，處六月以上五年以
下有期徒刑。


司法院資訊處製作；財團法人民間司法改革基金會備份。
